【裁判字號】    90,易緝,71
【裁判日期】    900509
【裁判案由】    業務侵占
【裁判全文】
臺灣高雄地方法院刑事判決                            九十年度易緝字第七一號
    公  訴  人  臺灣高雄地方法院檢察署檢察官
    被      告  甲○○
右列被告因業務侵占案件，經檢察官提起公訴（八十八年度偵字第一六四七三號），
本院判決如左：
    主  文
甲○○無罪。
    理  由
一、公訴意旨略以：被告甲○○係高雄縣岡山鎮「映企業行」（起訴書載為「映
    企業公司」）業務員，乃意圖為自己不法所有，基於概括犯意，自八十七年一月
    起至八十八年一月止，先後多次利用向客戶收取貨款之機會，將收得之貨款侵占
    入己，共計新台幣一百零五萬八千三百九十一元，因認被告涉犯刑法第三百三十
    六條第二項之業務侵占罪嫌云云。
二、按不能證明被告犯罪或其行為不罰者，應諭知無罪之判決，刑事訴訟法第三百零
    一條第一項定有明文。次按刑法上之侵占罪，以意圖為自己或第三人不法之所有
    ，而擅自處分自己持有之他人所有物，即變易持有之意為不法所有之意，為其構
    成要件。若以自己或他人名義向人借貸，不能如數清償，自係民事上違背履行契
    約問題，與侵占罪之要件不合。亦有最高法院四十一年度台非字第五七號判例可
    參照。
三、本件公訴人認被告涉有業務侵占罪嫌，無非以告訴人之指訴及被告書立之切結書
    乙紙附卷，為其論據。訊之被告甲○○堅決否認有何業務侵占犯行，辯稱：伊剛
    開始是告訴人業務員，惟自八十六年十月份開始，告訴人將台南及高雄縣茄萣鄉
    的區域讓伊管理，伊向告訴人進貨羊乳一瓶十七元，伊賣二十三元，每月二十日
    與告訴人結帳，係以每瓶十七元之價格結帳，起訴書所載之金額，包括每月結帳
    後伊未繳足給告訴人之部分、伊向告訴人之借款及承租管理區域之租金等語。經
    查：告訴人對於被告所辯係向告訴人批發瓶裝羊乳販售之情，並不否認，是關於
    被告所拿取之羊乳經售出部分所得之款項，於雙方約定成本範圍內之款項，在被
    告交付告訴人之前，其所有權之歸屬，究屬被告或告訴人所有一節，乃係被告是
    否成立侵占罪之先決構成要件，自應先行究明。於此，依告訴人陳稱：剛開始被
    告是伊員工，因為做的不錯，就將台南及高雄縣茄萣鄉區域交給被告管理，讓他
    自己管理客戶，但收的款項也要部分繳回；所謂被告應繳回部分款項，係指被告
    每月二十日應以進貨瓶數，以一瓶十七元之成本價格與伊結算各等語。證人即曾
    為映企業行員工李長諭亦到庭證稱：「我印象中應該是八十六年、八十七年間
    ，當時公司想擴展台南那邊的業務，才會請被告自行管理台南明星路這個區域，
    那時被告向公司批貨自己經營，但經營的不是很好，有虧損的情形，被告持續在
    經營，但貨款一直沒有辦法繳足」等語。綜上可知，告訴人與被告間雖有簽立「
    臨時工約雇同意書」，惟彼等之關係，應係被告向告訴人批發拿取羊乳販售，被
    告只須就售出部分，給付告訴人成本價一瓶十七元（亦即被告向告訴人拿取羊乳
    之批發價），被告再以每瓶二十三元之價錢出售，超過成本價而售出之差價每瓶
    六元即為被告之利潤，是以，被告向告訴人拿取羊乳後，係以自己之名義為自己
    計算，基於出賣人地位販售羊乳，自享權利，亦自負義務，縱然就其售出部分，
    應向告訴人支付成本價，然其向第三人販售羊乳所收取之售貨價金，乃係其營利
    所得，在與告訴人結算成本交付之前，尚屬自己所有之營業收入款，非其為告訴
    人持有之物甚明，故論究雙方間之法律關係，被告與告訴人間應係依雙方約定之
    成本價金成立買賣關係，告訴人僅得請求被告給付約定價金而已，要難認於被告
    給付之前，告訴人即得主張被告之營業收入在約定成本範圍內之款項，其所有權
    即歸其所得，故被告縱將其販售之所得先挪於他用，亦係處分自己財產之合法行
    為，縱然因此而未能依約給付告訴人貨款，亦屬民事債務不履行問題，與侵占刑
    責要屬無涉，縱上所述，本件告訴人與被告間之債務糾葛，與前揭侵占罪之構成
    要件不符，應係民事債務事件，告訴人欲告訴人清償欠款，自應循民事程序求償
    ，要難遽以該罪相繩。此外，復查無其他積極證據，足資證明被告有何侵占犯行
    ，揆諸首揭說明，本件自屬不能證明被告犯罪，應為被告無罪之諭知。
據上論斷，應依刑事訴訟法第三百零一條第一項，判決如主文。
中      華      民      國      九十      年      五      月      九    日
                                  臺灣高雄地方法院刑事第一庭
                                      法  官    郭佳瑛
右正本證明與原本無異。
如不服本判決，應於判決送達後十日內，向本院提出上訴狀。
      書記官    王美玲
中    華    民    國      九十      年      五      月      十      日


司法院資訊處製作；財團法人民間司法改革基金會備份。
